臺灣高雄地方法院刑事判決　　　　　　　100年度訴字第819號
公　訴　人　臺灣高雄地方法院檢察署檢察官
被　　　告　洪清隆
　　　　　　邱建維
共　　　同
指定辯護人　義務辯護人 王建元 律師
上列被告因違反槍砲彈藥刀械管制條例案件，經檢察官提起公訴
（99年度偵字第34357 號），本院判決如下：
    主  文
洪清隆共同非法持有可發射子彈具有殺傷力之槍枝，處有期徒刑
肆年陸月，併科罰金新臺幣拾貳萬元，罰金如易服勞役，以新臺
幣壹仟元折算壹日，扣案如附表編號1 、2 所示之槍枝貳支，均
沒收。
邱建維共同非法持有可發射子彈具有殺傷力之槍枝，處有期徒刑
參年陸月，併科罰金新臺幣捌萬元，罰金如易服勞役，以新臺幣
壹仟元折算壹日，扣案如附表編號1 、2 所示之槍枝貳支，均沒
收。
      事  實
一、洪清隆前因持有槍、彈案件，經本院以99年度訴字第1764號
    判處有期徒刑4 年，併科罰金新台幣（下同）12萬元確定（
    不構成累犯）。詎不知悔改，其明知可發射子彈具有殺傷力
    之槍枝及具有殺傷力之子彈，均係槍砲彈藥刀械管制條例所
    列管之管制物品，非經中央主管機關許可不得無故持有，於
    民國99年10月27日上午6 、7 時許，在邱建維位於高雄市○
    ○區○○路255 之30號A5室租屋處，見真實姓名、年籍不詳
    綽號「小陳」之成年男子（下稱「小陳」）向其推銷具殺傷
    力之如附表編號1 、2 所示之槍枝各1 枝、口徑0.22吋具殺
    傷力之制式子彈2 顆（下合稱系爭槍、彈），竟基於持有系
    爭槍、彈之犯意予以收受，並囑咐在場之邱建維將系爭槍、
    彈置於其所有車牌號碼6019-JL 號自用小客車內，擬於試用
    無誤，再正式交付價金予「小陳」。而邱建維明知系爭槍、
    彈均係槍砲彈藥刀械管制條例所列管之管制物品，非經中央
    主管機關許可不得無故持有，竟基於與洪清隆共同持有系爭
    槍、彈之犯意聯絡，於把玩附表所示槍枝2 支後，將系爭槍
    、彈置於洪清隆所有之上開自用小客車內，且於同日中午某
    時，隨同洪清隆一同駕駛上開自用小客車，前往高雄市○○
    區○○路94號洪清隆之母許吳罔莿住處。嗣警方於同日下午
    1 時10分許，持本院對洪清隆所核發之搜索票，在上開許吳
    罔莿之住處前，巧遇甫駕車抵達上址之洪清隆與邱建維，警
    方遂對洪清隆之身體及使用之交通工具進行搜索，於上開自
    用小客車內扣得系爭槍、彈（子彈均已送鑑試射而耗損），
    因而查獲。
二、案經高雄市政府警察局刑事警察大隊移送臺灣高雄地方法院
    檢察署檢察官偵查起訴。
    理  由
壹、證據能力部分：
    按被告以外之人於審判外之言詞或書面陳述，除法律有規定
    者外，不得作為證據；又被告以外之人於審判外之陳述，雖
    不符同法第159條之1至第159條之4之規定，但經當事人於審
    判程序同意作為證據，法院審酌該言詞陳述或書面陳述作成
    時之情況，認為適當者，亦得為證據，刑事訴訟法第159 條
    第1 項及第159 條之5 第1 項分別定有明文。本判決所引用
    之證據，其中屬於傳聞證據之部分，均經本院依法踐行調查
    證據程序，當事人於審判程序亦同意作為證據，本院審酌證
    據資料作成時之情況，均無違法不當及證明力明顯過低之瑕
    疵，亦查無依法應排除其證據能力之情形，認以之作為證據
    應屬適當，皆有證據能力。
貳、實體部分：
一、被告洪清隆部分：
    上揭犯罪事實，業據被告洪清隆於警詢、偵查及本院審理中
    均坦承不諱，並有搜索票、搜索扣押筆錄、扣押物品目錄表
    各1份、扣案槍、彈照片5張等附卷可稽（見警卷第20至23頁
    、33至34頁、偵卷第39至41頁），另有系爭槍、彈扣案可佐
    。又系爭槍、彈經送內政部警政署刑事警察局（下稱刑事警
    察局）以檢視法、性能檢驗法、試射法鑑驗結果：(一)送鑑手
    槍1支（槍枝管制編號：0000000000號，即附表編號1所示槍
    枝），認係改造手槍，由仿BERETTA廠製93R外型槍製造之槍
    身、滑套組合土造金屬槍管而成，擊發功能正常，可供擊發
    適用子彈使用，認具殺傷力；(二)送鑑手槍1支（槍枝管制編
    號：0000000000號，即附表編號2所示槍枝），認係改造手
    槍，由仿VALTRO廠製85COMBAT型金屬模型槍製造之槍枝，換
    裝土造金屬槍管及加裝土造金屬撞針而成，擊發功能正常，
    可供擊發適用子彈使用，認具殺傷力；(三)口徑0.22吋制式子
    彈2顆均可擊發，均具殺傷力等情，有刑事警察局99年11月
    29日刑鑑字第0990158434號鑑定書（見偵卷第29至33頁）、
    100年8月26日刑鑑字第1000105861號鑑定書（見院二卷第57
    頁）在卷可稽，足認被告洪清隆前揭任意性之自白，核與事
    實相符，堪予採信。本件事證明確，被告洪清隆上開犯行，
    洵堪認定，應依法論科。
二、被告邱建維部分：
    被告邱建維固坦承曾把玩過附表所示之槍枝，並有受同案被
    告洪清隆之託，將系爭槍、彈自其租屋處帶到洪清隆之車上
    放置，且於案發時在洪清隆之車上一同為警查獲之事實，惟
    矢口否認有何共同持有槍、彈犯行，辯稱：我只是單純幫洪
    清隆將系爭槍、彈拿到車上放，系爭槍、彈非我所有，我沒
    有與洪清隆共同持有系爭槍、彈之意云云。經查：
  (一)本件警方係於99年10月27日之下午1時10分許，持本院對洪
    清隆所核發之搜索票，在洪清隆之母許吳罔莿位於高雄市○
    ○區○○路94號住處前，巧遇甫駕駛車牌號碼6019-JL號自
    用小客車抵達上址之洪清隆與被告邱建維，警方遂對洪清隆
    之身體及使用之交通工具進行搜索，於上開自用小客車內扣
    得系爭槍、彈等情，業據被告邱建維自承在卷，且有搜索票
    、搜索扣押筆錄、扣押物品目錄表各1份、扣案槍、彈照片5
    張等附卷可稽（見警卷第20至23頁、33至34頁、偵卷第39至
    41頁），另有系爭槍、彈扣案可佐。又系爭槍、彈經送鑑定
    結果，認均係有殺傷力無訛，此亦有前開刑事警察局99年11
    月29日刑鑑字第0990158434號鑑定書（見偵卷第29至33頁）
    、100年8月26日刑鑑字第1000105861號鑑定書（見院二卷第
    57頁）在卷可稽，是以被告邱建維於警方在上開自用小客車
    內查獲系爭槍、彈時，人亦在上開自用小客車內乙情，應堪
    認定。
  (二)被告邱建維固以前詞置辯云云。惟按持有，係指將物置於自
    己實力支配之下。本件被告邱建維於警、偵訊時均自承其在
    警方查獲當天有在洪清隆車上拿該支93型手槍來看過，另一
    支銀色9厘米手槍有在洪清隆承租處拿來摸過等語，復稱：
    洪清隆他們是已談好要買賣了，約到我的住處見面交易，他
    們人來我那邊後我才知道，他們談到好像槍有問題，他們進
    來屋內將槍取出查看認有無問題，後來洪清隆就叫我將槍、
    彈裝好拿到車上等語在卷（見警卷第11-14頁、偵卷第43-44
    頁），則被告邱建維既坦承曾把玩過附表所示槍枝2枝，並
    將系爭槍、彈放置於洪清隆所駕駛之自用小客車上，且進而
    與洪清隆共同搭乘上開自用小客車攜帶系爭槍、彈前往洪清
    隆之母許吳罔莿之住處，可見被告邱建維對系爭槍、彈確有
    殺傷力乙情，理應有所認識，且其確有將系爭槍、彈置於自
    已實力支配之下之意，至為顯然；縱置於自已實力支配之時
    間為期甚短，惟仍無礙本院對被告邱建維確有持有系爭槍、
    彈之認定，是其所辯應不足採信。綜上，本件事證明確，被
    告邱建維上開犯行，洵堪認定，應依法論科。
三、核被告洪清隆、邱建維所為，均係犯槍砲彈藥刀械管制條例
    第8 條第4 項之非法持有可發射子彈具殺傷力之槍枝罪、同
    條例第12條第4 項之非法持有子彈罪。被告洪清隆、邱建維
    2 人，就上開非法持有可發射子彈具殺傷力之槍枝、非法持
    有子彈犯行，有犯意聯絡及行為分擔，為共同正犯。公訴人
    雖認被告2 人係與「小陳」共同持有系爭槍、彈云云，惟「
    小陳」係基於出售之目的而交付系爭槍、彈，其與被告2 人
    係基於對立之地位，自不可能與被告2 人成立共同持有，是
    公訴意旨此部分容有誤會，應予更正。另按非法持有、寄藏
    、出借槍砲彈藥刀械等違禁物，所侵害者為社會法益，如所
    持有、寄藏或出借客體之種類相同（如同為手槍，或同為子
    彈者），縱令同種類之客體有數個（如數支手槍、數顆子彈
    ），仍為單純一罪，不發生想像競合犯之問題，若同時持有
    、寄藏或出借二不相同種類之客體（如同時持有手槍及子彈
    ），則為一行為觸犯數罪名之想像競合犯（參見最高法院82
    年度台上字第5303號判決要旨參照），依上開說明，是被告
    2 人同時持有槍枝2 枝、子彈2 顆部分，仍僅各別成立非法
    持有可發射子彈具殺傷力之槍枝罪、非法持有子彈罪之單純
    一罪。又被告2 人各以一行為持有扣案具殺傷力之改造手槍
    2 支、子彈2 顆，同屬想像競合犯，均應依刑法第55條規定
    ，從一重之非法持有可發射子彈具殺傷力之槍枝罪論處。
四、至辯護人雖以被告洪清隆於警詢時供出槍砲、彈藥來源等語
    ，請求依槍砲彈藥刀械管制條例第18條第4 項規定減輕或免
    除其刑。惟按槍砲彈藥刀械管制條例第18條第4 項前段規定
    「犯本條例之罪，於偵查或審判中自白，並供述全部槍砲、
    彈藥、刀械之來源及去向，因而查獲或因而防止重大危害治
    安事件之發生者，減輕或免除其刑。」，其立法本意，自指
    如犯槍砲彈藥刀械管制條例罪者之自白，進而查獲該槍砲、
    彈藥、刀械之來源供給者及所持有之槍砲、彈藥、刀械去向
    ，或因而防止該重大危害治安事件之發生時，既能及早破獲
    相關之犯罪集團，並免該槍、彈及刀械續遭持為犯罪所用，
    足以消彌犯罪於未然，自有減輕或免除其刑，以鼓勵自新之
    必要。故如犯本條例之罪後，雖於偵查或審判中自白，惟並
    未因而查獲該槍砲、彈藥刀械之來源，自與本規定應予減輕
    或免除其刑之要件不合（最高法院91年度台上字第2969號判
    決要旨可參）。查被告洪清隆於警詢中僅稱系爭槍、彈係「
    小陳」交付，「小陳」約50幾歲，黑黑瘦瘦，身高約170 公
    分云云，並未提供「小陳」之真實姓名年籍等資料供警方調
    查，而經本院依職權詢問警方有無因被告洪清隆之供述而查
    獲系爭槍、彈之來源，警方亦回覆「本件並未因被告洪清隆
    之供述而查獲上游」，此有本院公務電話紀錄暨員警職務報
    告書1紙（見院一卷第36頁、院二卷第80頁）及高雄市政府
    警察局刑事警察大隊偵查報告書、刑事案件報告書各1份、
    查獲照片4張（見院二卷第23至25頁、第44至45頁、第47頁）
    等附卷可憑，足見員警並未因被告於警詢時供出「小陳」，
    而查獲系爭槍、彈之來源甚明。至於被告洪清隆於本院審理
    時雖稱「小陳」即係「余瑞宏」云云，惟亦無法提供詳細之
    年籍資料供本院調查是否屬實，則揆諸上開說明，被告洪清
    隆所為核與槍砲彈藥刀械管制條例第18條第4項要件不符，
    自難依此而減輕或免除被告洪清隆之刑責。又被告邱建維之
    辯護人另請求依刑法第59條酌減其刑，惟刑法第59條之減輕
    其刑，必於犯罪之情狀，在客觀上足以引起一般同情，認為
    即予宣告法定低度刑期，猶嫌過重者，始有其適用（最高法
    院51年度台上第899號判決可資參照），查持有槍砲對於社
    會大眾之生命、身體、財產安全有嚴重之威脅，本為眾所週
    知之事，被告邱建維為智慮成熟之成年人，對此自不能諉為
    不知，竟明知而違背上開禁誡法令，仍持有上開具有殺傷力
    之槍彈，依其行為之原因及環境，在客觀上實不足引起一般
    同情，而認有情可憫恕，本案被告邱建維犯罪之動機、態度
    等，實無足以引起一般人同情之情狀，非可得依刑法第59條
    減刑之事由，自無該規定減刑之適用，附此敘明。
五、爰審酌被告洪清隆前因持有槍、彈案件，經本院以99年度訴
    字第1764 號判處有期徒刑4年，併科罰金12萬元確定後，仍
    不知悔改，明知系爭槍、彈均具有殺傷力，尋常之人持以即
    可輕易傷害他人生命、身體，竟無故自「小陳」處收受而與
    被告邱建維共同持有之，且所持有之改造手槍為2支、子彈
    共2 顆，對於社會治安實已造成潛在之危險，所為誠屬非是
    ；而被告邱建維無視於政府嚴格管制槍彈及毒品之政策，竟
    受被告洪清隆之囑咐而與其共同持有系爭槍、彈，所為亦有
    未當。惟念被告洪清隆犯後尚知坦承犯行，且未發現其於持
    有前開改造手槍及子彈期間，有用以從事其他不法行為；而
    被告邱建維於本院審理中雖否認犯行，惟其僅係聽從被告洪
    清隆之指示短暫持有系爭槍、彈，其犯罪情節較之被告洪清
    隆顯然較輕，另斟酌被告洪清隆現無業，學歷為國中畢業、
    家境小康；被告邱建維現亦無業、學歷為高職畢業，家境勉
    持，暨被告2人犯罪動機、目的、手段等一切情狀，分別量
    處如主文所示之刑，並均就罰金刑部分諭知如主文所示之易
    服勞役折算標準，以資懲儆。
六、扣案如附表編號1 、2 所示具有殺傷力之改造手槍各1 支，
    均係屬違禁物，已如前述，爰均依刑法第38條第1 項第1 款
    之規定，分別於被告洪清隆、邱建維之持有槍枝之罪刑項下
    宣告沒收之。至扣案具殺傷力之制式子彈2 顆，業因鑑定試
    射而耗損，其所留彈頭、彈殼，已不具子彈完整結構，已非
    違禁物；而其餘扣案之制式子彈7 顆、非制式子彈1 顆，經
    試射結果認均不具殺傷力（詳前述之刑事警察局99年11月29
    日刑鑑字第0990158434號鑑定書、100 年8 月26日刑鑑字第
    1000105861號鑑定書），亦非屬違禁物，爰俱不併宣告沒收
    ，併予述明。
參、不另為無罪之諭知
一、公訴意旨認被告2 人除共同持有系爭槍、彈外，另共同持有
    具殺傷力之子彈5 顆，此部分亦涉犯槍砲彈藥刀械管制條例
    第12條第4 項之非法持有子彈罪嫌云云。
二、公訴人認被告2 人另涉上開犯行，無非係以本件警方於查獲
    被告2 人時，就子彈部分係扣得10顆，經檢察官將該10顆子
    彈送鑑定結果，刑事警察局僅採樣4 顆試射（其中僅1 顆具
    殺傷力），尚餘6  顆未經試射，檢察官認該未經試射之6顆
    子彈與前揭經試射後有殺傷力之1 顆子彈相同，應均具殺傷
    力，因而起訴被告2 人共同持有附表所示之槍枝2  支及7顆
    具殺傷力之子彈云云。惟查，經本院依職權將上開未經試射
    之6  顆子彈再度送請刑事警察局鑑定結果，發現其中僅1顆
    具殺傷力，其餘5 顆均無法擊發而認不具殺傷力，此有該局
    100年8月26日刑鑑字第1000105861號函存卷足憑（院二卷第
    57頁），故本件被告2人除共同持有附表所示具殺傷力之槍
    枝2支外，僅共同持有具殺傷力之子彈2顆，其餘扣案之子彈
    均無殺傷力，公訴人認被告2人除持有系爭槍、彈外，尚另
    持有具殺傷力之5顆子彈云云，顯與事實不符，故被告2人就
    此部分自無從構成非法持有子彈罪，本應就被告2人此被訴
    部分為無罪之諭知。然公訴意旨認此部分若成立犯罪，與被
    告2人前揭經本院論罪之槍砲彈藥刀械管制條例第12條第4項
    非法持有子彈罪間，有同一事實之單純一罪關係，爰不另為
    無罪之諭知。
據上論斷，應依刑事訴訟法第299 條第1 項前段，槍砲彈藥刀械
管制條例第8 條第4 項、第12條第4 項，刑法第11條前段、第28
條、第55條、第42條第3 項、第38條第1 項第1 款，判決如主文
。
本案經檢察官朱華君到庭執行職務。
中    華    民    國  100     年    10    月    19    日
                  刑事第十五庭  審判長法  官  莊珮君
                                      法  官  許勻睿
                                      法  官  沈宗興
以上正本證明與原本無異。
如不服本判決應於收受判決後10日內向本院提出上訴書狀，並應
敘述具體理由。其未敘述上訴理由者，應於上訴期間屆滿後20日
內向本院補提理由書(均須按他造當事人之人數附繕本)「切勿逕
送上級法院」。
中    華    民    國  100     年    10    月   19    日
                                      書記官  陳恩慈
附表：
┌──┬──────────┬───────┬────┐
│編號│ 名稱               │槍枝管制編號  │數量    │
├──┼──────────┼───────┼────┤
│ 1  │可發射子彈具有殺傷力│槍枝管製編號：│1支     │
│    │仿BERETTA 廠製93R 型│0000000000號  │        │
│    │手槍（含彈匣乙個）  │              │        │
├──┼──────────┼───────┼────┤
│ 2  │可發射子彈具殺傷力仿│槍枝管製編號：│1支     │
│    │VALTRO廠製85COMBAT  │0000000000號  │        │
│    │型手槍（含彈匣乙個）│              │        │
└──┴──────────┴───────┴────┘
附錄本案論罪法條
槍砲彈藥刀械管制條例第8條
未經許可，製造、販賣或運輸鋼筆槍、瓦斯槍、麻醉槍、獵槍、
空氣槍或第4 條第1 項第1 款所定其他可發射金屬或子彈具有殺
傷力之各式槍砲者，處無期徒刑或5 年以上有期徒刑，併科新臺
幣1,000萬元以下罰金。
未經許可，轉讓、出租或出借前項所列槍枝者，處5 年以上有期
徒刑，併科新臺幣1,000 萬元以下罰金。
意圖供自己或他人犯罪之用，而犯前2 項之罪者，處無期徒刑或
7年 以上有期徒刑，併科新臺幣1,000 元以下罰金。
未經許可，持有、寄藏或意圖販賣而陳列第1 項所列槍枝者，處
3年 以上10年以下有期徒刑，併科新臺幣700 萬元以下罰金。
第1項至第3項之未遂犯罰之。
槍砲彈藥刀械管制條例第12條
未經許可，製造、販賣或運輸子彈者，處1年以上7年以下有期徒
刑，併科新台幣500萬元以下罰金。
未經許可，轉讓、出租或出借子彈者，處6月以上5年以下有期徒
刑，併科新台幣300萬元以下罰金。
意圖供自己或他人犯罪之用，而犯前2項之罪者，處3年以上10年
以下有期徒刑，併科新台幣700萬元以下罰金。
未經許可，持有、寄藏或意圖販賣而陳列子彈者，處5 年以下有
期徒刑，併科新台幣300 萬元以下罰金。
第1項至第3項之未遂犯罰之。